【裁判字號】    89,易緝,138
【裁判日期】    891228
【裁判案由】    詐欺
【裁判全文】
臺灣高雄地方法院刑事判決                        八十九年度易緝字第一三八號
    公  訴  人  臺灣高雄地方法院檢察署檢察官
    被      告  乙○○
右列被告因詐欺案件，經檢察官提起公訴（八十五年度偵字第二五二八九號），本院
判決如左：
    主  文
乙○○無罪。
    理  由
一、公訴意旨略以：被告乙○○意圖為自己不法之所有，於民國八十四年五月二日，
    至高雄市三民區○○○○街五六號一樓，向告訴人高村交通事業有限公司（負責
    人為盧珠雲，以下簡稱高村交通公司）租用車號ＰＸ—Ｏ五九號計程車一輛，約
    定每日租金新台幣（下同）七百元，詎被告自八十四年十一月十日起，竟拒不繳
    付租金，於八十五年八月十二日始返還該車，共計積欠五萬二千五百五十元之租
    金，因認被告涉有刑法第三百三十九條第一項之詐欺罪嫌云云。
二、按犯罪事實應依證據認定之，無證據不得推定其犯罪事實。又不能證明被告犯罪
    者，應諭知無罪之判決，刑事訴訟法第一百五十四條、第三百零一條第一項分別
    定有明文。又按，刑法第三百三十九條第一項之詐欺罪之成立，以意圖為自己或
    第三人不法所有，以詐術使人將本人或第三人之物交付為要件，如行為人並未施
    用詐術，或其所用方法不能認係詐術，亦不致使人陷於錯誤，即均與該條之構成
    要件有間，有最高法院四十六年度臺上字第二六０號判例可資參照。再刑法上詐
    欺罪之立法意旨，係禁止於經濟行為中使用詐騙之方法得利為其規範目的，於民
    事債務當事人間，若有未依債務本旨履行給付之情形，依一般社會經驗而言，原
    因非一，其或因不可歸責之事由致無法給付、或因合法得對抗他造主張抗辯而拒
    絕給付，非必出於自始無意給付之詐欺犯罪一端，經濟行為本身原寓有不同程度
    之不確定性或交易風險，於當事人之一方有未依約履行之客觀情形時，除有構成
    詐欺罪之具體情事外，尚不得遽認即應成立詐欺罪。
三、公訴人認被告乙○○涉有詐欺罪嫌，無非係以告訴人之指訴、及告訴人提出之「
    租用營業小客車合約書」影本一紙為據。訊據被告乙○○雖不否認有向告訴人租
    車且積欠租金之事實，然堅決否認有何詐欺犯行，辯稱：因我經濟狀況不好所以
  未繳款，且因我至外地找工作，所以才未與告訴人聯絡等語。經查：
（一）依告訴人向臺灣高雄地方法院檢察署檢察官所提出之告訴狀以觀，其內容係載
      明：被告不但積欠租金達五萬餘元，又將租用之車輛毀損後，棄置告訴人車行
      門口，是以被告顯涉有刑法第三百五十二條之毀損罪嫌等語（參照附於偵查卷
      內告訴狀），且告訴代理人甲○○於本院調查時，亦陳稱：我當初對被告提出
      告訴，是因他欠我車租、又將車撞壞不賠，實際上被告並未施用任何詐術騙我
      等語（參照本院八十九年六月二十日訊問筆錄），由此可知，本件告訴人主觀
      上並非因被告施用詐術致陷於錯誤而簽訂系爭車輛之租用契約。又被告與告訴
      代理人甲○○均不否認其間簽有「租用營業小客車合約書」一事，由此亦可知
      ，告訴人將系爭營業小客車交付被告使用，顯係基於前開契約之約定，而非因
      被告之施用詐術所致。
（二）告訴代理人甲○○復自承：被告於契約之始均有按每三日（或每五日）繳納租
      金一次，後來於八十五年六月二十八日還有付款，但該次係繳清至同年五月五
      日前所欠款項，被告是於租期中有陸續還車、又再租車使用之情形等語（參照
      本院八十九年六月二十日訊問筆錄），而經本院核閱告訴代理人所提出被告租
      用車輛之繳款紀錄明細表共三紙後，告訴代理人所述前情確屬真實。是以被告
      自八十四年五月起租車後，至隔年即八十五年六月間止，雖偶有拖欠繳款期間
      ，然仍有陸續繳款、先將車返還告訴人後又再租借使用之情形，亦即被告並非
      於租用系爭車輛之始即無繳款之真意，公訴人認被告於簽訂租車合約書之時即
      有不法所有之意圖云云，顯有未洽。
綜前所述，被告並無如公訴人所指：意圖為自己不法之所有，施用詐術使人陷於錯誤
而將本人之物交付之詐欺罪犯行，被告雖確實有積欠告訴人租金之事實，然此實屬民
事糾紛問題，應循民事途徑解決始為妥適。公訴人及告訴人之指訴既均無法使本院得
到被告有符合刑法上詐欺罪構成要件之有罪心證，此外復查無其他積極證據足資證明
被告有何詐欺犯行，核諸前揭說明，自應由本院為被告乙○○無罪之諭知。
四、按法院認應諭知無罪之案件，被告經合法傳喚，無正當理由不到庭者，得不待其
    陳述逕行判決，刑事訴訟法第三百零六條定有明文。查被告乙○○於審判期日並
    未到庭，惟該期日之傳票業經合法送達，有送達回證一紙在卷足憑，爰依前開規
    定不待其到庭逕為判決，附此敘明。
據上論結，應依刑事訴訟法第三百零一條第一項前段，第三百零六條，判決如主文。
本案業經檢察官李門騫到庭執行職務。
中    華    民    國    八十九    年      十二      月      二十八      日
                                  臺灣高雄地方法院刑事第六庭
                                          法  官  周  玉  群
右正本證明與原本無異。
如不服本判決，應於判決送達後十日內，向本院提出上訴狀。
                                          書記官  黃  英  彥
中    華    民    國    八十九    年      十二      月      二十九      日


司法院資訊處製作；財團法人民間司法改革基金會備份。
